臺灣苗栗地方法院民事裁定
110年度重訴字第5號
原      告  張德明  
上列原告與被告鍾文喜等間請求侵權行為損害賠償事件，原告提
起刑事附帶民事訴訟，經本院刑事庭移送前來（109年度重附民
字第8號），本院裁定如下︰
    主  文
原告追加之訴及其假執行之聲請均駁回。
追加之訴訴訟費用由原告負擔。
    理  由
一、按原告之訴，有起訴不合程式之情形，法院應以裁定駁回之
    ，但其情形可以補正者，審判長應定期間先命補正，民事訴
    訟法第249條第1項第6款定有明文。而提起財產權之民事訴
    訟，應依同法第77條之13規定繳納裁判費，此為起訴必備之
    程式。又因犯罪而受損害之人，於刑事訴訟程序固得附帶提
    起民事訴訟，對於被告請求回復其損害，但其請求回復之損
    害，以被訴犯罪事實所生之損害為限，否則縱令得依其他事
    由，提起民事訴訟，亦不得於刑事訴訟程序附帶為此請求（
    最高法院60年台上字第633號判例要旨可資參照）。是倘原
    告提起刑事附帶民事訴訟請求被告賠償之損害，非屬刑事判
    決所認定係因犯罪事實而生者，該部分仍應繳納裁判費。
二、次按刑事法院依刑事訴訟法第504條第1項以裁定將附帶民事
    訴訟移送同院民事庭，依同條第2項規定，固免納裁判費。
    然所免納裁判費之範圍，以移送前之附帶民事訴訟為限，一
    經移送同院民事庭，即應適用民事訴訟法之規定。如原告於
    移送民事庭後，為訴之變更、追加或擴張應受判決事項之聲
    明，超過移送前所請求之範圍者，就超過移送前所請求之範
    圍部分，仍有繳納裁判費之義務（最高法院76年台上字第78
    1號判例可資參照）。再按甲於所提起之附帶民事訴訟並未
    對乙之父母丙、丁及共同侵權行為人戊為請求，嗣經法院刑
    事庭裁定移送民事，始依民法第187條第1項規定追加乙之父
    母丙、丁，及依民法第185條第1項規定追加其主張為共同侵
    權行為人之成年人戊為共同被告，主張丙、丁應負法定代理
    人之連帶賠償責任，及戊應與乙負共同侵權行為人之連帶賠
    償責任，而聲明乙、戊應連帶賠償甲新臺幣（下同）100萬
    元；丙、丁就前項給付應與乙負連帶賠償責任。核其所為訴
    之追加，已超過移送前所請求之範圍，就追加被告丙、丁、
    戊所為之請求乃屬完全之新訴，且依民法第273條規定本得
    分別起訴（另訴）請求，亦非屬原刑事庭依刑事訴訟法第50
    4條第2項規定裁定移送民事庭審理而得免納裁判費之範疇，
    縱其追加未變動原請求之訴訟標的價額，但對丙、丁、戊之
    起訴（追加），既原無刑事訴訟法第504條第2項免納裁判費
    之適用，則依上揭最高法院判例意旨所示，應適用民事訴訟
    法之規定，就超過移送前所請求之範圍部分，甲仍有繳納裁
    判費之義務，法院應核定裁判費數額後命其補繳差額裁判費
    （臺灣高等法院暨所屬法院103年法律座談會民事類提案第2
    2號審查意見參照）。
三、經查，原告提起附帶民事訴訟原係以被告侵害原告名譽權為
    由，請求被告給付原告新臺幣（下同）4億5,000萬元，有刑
    事附帶民事起訴狀在卷可考（見本院109年度重附民字第8號
    卷，下稱附民卷第5-6頁）。嗣原告於本院民國110年10月6
    日言詞辯論期日，追加被告永峻礦業股份有限公司、林繼彬
    、李相賢、陳世昌、朱滿妹、楊武雄、孫清普、蔡菁驊、劉
    子濬、林佳奇、福基矽砂、黃金中、光瑩企業、臺灣苗栗地
    方檢察署、董良造、韓茂山、莊佳瑋、鄭葆琳、馮美珊、游
    宗琳、石東超、林慈雁、曾增銘律師、林清漢律師、行政院
    經濟部、朱明昭、徐景文、賴清亮、戴德潤、吳鴻吉、張鑑
    章、苗栗縣政府、苗栗縣警察局、陳律村、張坤源、葉日昇
    、王德鏞、陳秉彝、陳信亘、楊文通、洪春琇、宋隆虎、洪
    仲輝、謝國良、詹桶生、李仁滿、李順德、黃成德（下合稱
    追加被告，見本院卷第413頁、第169至173頁），並變更訴
    之聲明為：㈠被告鍾文喜應給付原告100萬元，及自刑事附帶
    民事起訴狀繕本送達翌日起至清償日止，按週年利率百分之
    5計算之利息。㈡追加被告及鍾文喜應連帶給付原告69億9,90
    0萬元。㈢願供擔保，請准宣告假執行（見本院卷第412頁）
    。惟本院109年度易字第622號刑事判決係判處被告鍾文喜犯
    公然侮辱罪，該刑事判決認定之犯罪事實，僅限於被告鍾文
    喜公然侮辱之行為，不包括原告主張追加被告所為恐嚇、詐
    欺、竊盜、侵占、竊佔、背信、偽造文書等侵權行為之事實
    部分，核其所為訴之追加，已超過移送前所請求之範圍，就
    追加部分所為之請求乃屬完全之新訴，且依民法第273條規
    定本得分別起訴（另訴）請求，亦非屬原刑事庭依刑事訴訟
    法第504條第2項規定裁定移送民事庭審理而得免納裁判費之
    範疇，則依上揭最高法院判例意旨及臺灣高等法院法律座談
    會審查意見所示，應適用民事訴訟法之規定，就超過移送前
    所請求之範圍部分，原告仍有繳納裁判費之義務，是法院應
    核定裁判費數額後命其補繳非屬前揭刑事判決認定之犯罪事
    實所生損害之裁判費。依上開說明，原告就追加部分（原告
    請求追加被告及鍾文喜應連帶給付原告69億9,900萬元部分
    ）仍有繳納裁判費之義務，其訴訟標的金額為69億9,900萬
    元，應徵第一審裁判費4,741萬5,400元。本件原告就追加之
    訴部分未繳納裁判費，經本院於110年10月13日裁定命原告
    於收受裁定翌日起7日內補繳裁判費4,741萬5,400元，該項
    裁定已於同年月27日寄存送達原告，原告並於同日親自領取
    而生送達之效力，有送達證書、司法文書領取登記簿等件附
    卷可憑（見本院卷第439、471頁），原告逾期迄未補繳，亦
    有本院民事科查詢簡答表、答詢表各1份在卷可稽，其前開
    追加之訴顯難認為合法，應予駁回。又其追加之訴既經駁回
    ，其假執行之聲請亦失所附麗，應併予駁回。
三、依民事訴訟法第249條第1項第6款，第95條、第78條，裁定
    如主文。
中　　華　　民　　國　　110 　年　　11　　月　　15　　日
                  民事第一庭  法　官　何星磊
如不服本裁定應於送達後10日內向本院提出抗告狀（須附繕本）
，並繳納抗告費新臺幣1,000元。　　　　　　　　　
                              書記官　李宜娟
中　　華　　民　　國　　110 　年　　11　　月　　15　　日